臺灣高等法院刑事判決
111年度上訴字第1254號
上  訴  人  臺灣士林地方檢察署檢察官
被      告  沈家偉



上列上訴人因被告偽造文書等案件，不服臺灣士林地方法院110
年度審訴字第999號，中華民國111年2月21日第一審判決（聲請
簡易判決處刑案號：臺灣士林地方檢察署110年度偵字第18738號
），提起上訴，本院判決如下：
    主  文
上訴駁回。
    理  由
一、本院審理之範圍：
　  按民國110年6月18日修正生效之刑事訴訟法第348條規定：
    「上訴得對於判決之一部為之。對於判決之一部上訴者，其
    有關係之部分，視為亦已上訴。但有關係之部分為無罪、免
    訴或不受理者，不在此限。上訴得明示僅就判決之刑、沒收
    或保安處分一部為之」；又刑事訴訟法施行法第7條之13對
    上開規定之施行，已明定：「施行前，已繫屬於各級法院之
    案件，於施行後仍適用修正前刑事訴訟法第348條規定；已
    終結或已繫屬於各級法院而未終結之案件，於施行後提起再
    審或非常上訴者，亦同」。則本件既係於上開規定施行後始
    繫屬於本院，此觀諸卷內臺灣士林地方法院檢送上訴卷證之
    函文上收文章印即明（本院卷第3頁），檢察官復僅就量刑
    部分提起上訴(本院卷第62頁)，參照上開說明，本件上訴範
    圍，即限於原審判決之刑部分(最高法院110年度台上大字第
    5375號裁定意旨參照)，至於本案犯罪事實、論罪、沒收部
    分，則均如原審判決(含聲請簡易判決處刑書)所記載，如附
    件。
二、上訴駁回之理由：
　㈠按法院為刑罰裁量時，除應遵守平等、保障人權、重複評價
    禁止，及刑法所規定之責任原則，與各種有關實現刑罰目的
    與刑事政策之規範外，更必須依據犯罪行為人之個別具體犯
    罪情節、所犯之不法與責任之嚴重程度，並及行為人再社會
    化之預期情形等因素，在正義報應、預防犯罪與協助受刑人
    復歸社會等多元刑罰目的間尋求平衡，而為適當之裁量。且
    法官於有罪判決如何量處罪刑，甚或是否宣告緩刑，均為實
    體法賦予審理法官裁量之刑罰權事項，法官行使此項裁量權
    ，自得依據個案情節，參酌刑法第57條所定各款犯罪情狀之
    規定，於法定刑度內量處被告罪刑；除有逾越該罪法定刑或
    法定要件，或未能符合法規範體系及目的，或未遵守一般經
    驗及論理法則，或顯然逾越裁量，或濫用裁量等違法情事之
    外，自不得任意指摘其量刑違法。
　㈡本案經本院審理結果，認原審審酌沈家偉(下指特定人時均逕
    稱其名)前科素行(按：依卷內本院被告前案紀錄表所示，於
    本案之前，其確無因案經論科罪刑之情形)，並考量其因缺
    錢花用，竟詐騙許鈴敏高達新臺幣(下同)469 萬2 千元，犯
    後雖然坦承犯行，然未能與許鈴敏達成和解，迄今亦未賠償
    分文（原審卷第42頁），態度難認良好，故於斟酌其年齡智
    識、生活經驗、家庭經濟狀況等一切情狀，分別就所犯刑法
    第339條第1項之詐欺取財罪部分，量處有期徒刑2年6月，及
    就所犯刑法第216條、第210條之行使偽造私文書罪部分，量
    處有期徒刑1年，並合併定其應執行刑為有期徒刑3年2月。
    經核原審之量刑係屬妥適，並無過輕而顯失衡平之處。故檢
    察官依許鈴敏請求，以許玲敏遭沈家偉惡意欺騙，致受有鉅
    額款項損失，如今不但求償無門，還需支付貸款本息償還，
    心力交瘁，而主張原審量刑過輕(本院卷第21頁)，核屬對於
    原審業已充分審酌之被告犯罪情節及犯後態度，暨對被害人
    造成之損失等量刑重要事項，再事爭執，尚難認為有理由，
    應予駁回。
三、沈家偉經合法傳喚無正當理由不到庭，爰不待其陳述，逕行
　　判決。
據上論斷，應依刑事訴訟法第373 條、第368 條、第371條，判
決如主文。
本案經檢察官許恭仁聲請簡易判決處刑，檢察官林聰良提起上訴
，檢察官丁俊成到庭執行職務。
中　　華　　民　　國　　111 　年　　8 　　月　　23　　日
                  刑事第十一庭  審判長法　官  張江澤
                                      法　官  郭惠玲
                                      法　官  梁志偉
以上正本證明與原本無異。
詐欺取財罪部分不得上訴。
其餘如不服本判決，應於收受送達後20日內向本院提出上訴書狀
，其未敘述上訴之理由者並得於提起上訴後20日內向本院補提理
由書（均須按他造當事人之人數附繕本）「切勿逕送上級法院」
。
                                      書記官  林明慧
中　　華　　民　　國　　111 　年　　8 　　月　　24　　日
附件：臺灣士林地方法院刑事判決110年度審訴字第999號
臺灣士林地方法院刑事判決           110年度審訴字第999號
公　訴　人　臺灣士林地方檢察署檢察官許恭仁
被　　　告　沈家偉　男　民國00年0月0日生
　　　　　　　　　　身分證統一編號：Z000000000號
　　　　　　　　　　住○○市○○區○○街00巷00號3樓
上列被告因偽造文書等案件，經檢察官聲請簡易判決處刑（110 
 年度偵字第18738 號），本院內湖簡易庭認不宜以簡易判決處
刑（110 年度湖簡字第418 號），簽移本院改依通常程序審理，
被告於本院準備程序中就被訴事實復為有罪陳述，經本院合議庭
裁定由受命法官獨任行簡式審判程序審理後，茲判決如下：
    主      文
沈家偉犯刑法第三百三十九條第一項之詐欺取財罪，處有期徒刑
貳年陸月，未扣案之犯罪所得新臺幣參佰肆拾萬元沒收，於全部
或一部不能沒收或不宜執行沒收時，追徵其價額；又犯刑法第二
百十六條、第二百十條之行使偽造私文書罪，處有期徒刑壹年，
未扣案之犯罪所得新臺幣壹佰貳拾玖萬貳仟元沒收，於全部或一
部不能沒收或不宜執行沒收時，追徵其價額，未扣案如附表編號
一所示之偽造房屋權利讓渡書壹紙、如附表編號二所示車位抵押
借款書上偽造「張文彰」之簽名壹枚、指印壹枚，均沒收；應執
行有期徒刑參年貳月，所處沒收、追徵部分，併執行之。　　
    事實及理由
一、本件犯罪事實及證據，除引用附件聲請簡易判決處刑書之記
    載外，更正、補充如下：
（一）犯罪事實部分：
　　1.更正聲請簡易判決處刑書犯罪事實欄一、（一）倒數第2 
       行「108 年9 月29日」為「109 年9 月22日」。
　　2.更正聲請簡易判決處刑書犯罪事實欄一、（二）第5 行「
      新北市○○區○○路000 號18之5 房屋」為「新北市○○區○○路
      000 號18樓之5 房屋」。
　　3.更正聲請簡易判決處刑書犯罪事實欄一、（二）第6 行「
      108 年8 月23日」為「109 年8 月23日」。
　　4.更正聲請簡易判決處刑書犯罪事實欄一、（二）倒數第3 
       至第4 行「而於108 年8 月13日在臺北市○○區○○路0  段
      000 號露易莎咖啡店內，交付現金129萬2,000元予沈家偉
      」為「而分別於109 年8 月23日、9 月9 日，在臺北市○○
      區○○路0段000號露易莎咖啡店內，各交付現金109  萬200
      0元、20萬元，共129 萬2000元給沈家偉」。
（二）證據部分，補充「被告沈家偉於本院準備程序及審理時之
      自白」。
二、論罪科刑：
（一）核被告所為，就聲請簡易判決處刑書犯罪事實欄一、（一
      ）部分，係犯刑法第339 條第1 項之詐欺取財罪；就聲請
      簡易處刑書犯罪事實欄一、（二）所為，則係犯刑法第33
      9 條第1 項之詐欺取財罪，及同法第216 條、第210  條
      之行使偽造私文書罪。被告在房屋權利讓渡書、車位抵押
      借款書上分別偽造「陳東海」、「張文彰」之署押，係偽
      造該份私文書之低度行為，偽造之低度行為，則為行使之
      高度行為所吸收，均不另論罪。被告以投資流當品及保證
      金為名，先後於108 年6 月5 日、9 月22日，分別向許鈴
      敏詐得新臺幣（下同）260 萬元、80萬元（參附件事實欄
      一、（一）所示），此係基於單一犯意，利用同一機會，
      於密接時間，接續向同一被害人詐取財物，為接續犯，僅
      論以1 個詐欺取財罪，即為已足。同理，被告接續於109 
      年8 月17日、8 月23日，偽造附表所示之房屋權利讓渡書
      、車位抵押借款書，出示給許鈴敏觀看，憑此向許鈴敏詐
      得129 萬2 千元（參附件事實欄一、（二）所示），亦係
      基於單一之偽造文書犯意，利用同一機會，於密切時間內
      反覆為之，係接續犯，僅論以1 個行使偽造私文書罪，即
      為已足。
（二）被告在傳送前開偽造之讓渡書、借款書給許鈴敏時，既係
      在行使前開偽造之私文書，亦係在著手詐騙許鈴敏（參附
      件事實欄一、（二）所示），其此部分所犯之詐欺取財罪
      與行使偽造私文書罪，行為間彼此有部分重疊，係以1 行
      為同時觸犯上開2 罪名之想像競合犯，應依刑法第55條規
      定，從一重之行使偽造私文書罪處斷。
（三）按此計算，被告共犯1 個詐欺取財罪與1 個行使偽造私文
      書罪，該兩罪間犯意各別，行為互殊，客觀上並可按其行
      為外觀，分別評價，故應分論併罰。
（四）爰審酌被告並無前科，有臺灣高等法院被告前案紀錄表1 
       份存卷可考，尚查無不良素行，據被告所述，本次詐欺
      所得之款項，均已用於清償其個人債務（他字卷第74頁）
      ，可推知其犯罪之動機、目的，不外缺錢花用，並無特別
      可憫，許鈴敏遭騙之金額高達469 萬2 千元，被告犯後雖
      然坦承犯行，然未能與許鈴敏達成和解，迄今亦未賠償許
      鈴敏分文（本院卷第42頁），犯後態度難認良好，另斟酌
      被告之年齡智識、生活經驗、家庭經濟狀況與其他一切情
      狀，分別量處如主文所示之刑，並合併定其執行刑，以示
      懲儆。
三、沒收與追徵：
　1.被告所偽造如附表編號1 所示之「房屋權利讓渡書」係其所
    有因本案犯罪所生之物，僅傳送給許鈴敏觀看（他字卷第75
    頁），原本仍在被告持有當中，依刑法第38條第2 項前段規
    定，應在被告該次犯罪之處罰主文下諭知沒收，其上偽造之
    「陳東海」簽名與指印已隨同文書本體一併沒收，無須重複
    諭知，至其所偽造如附表編號2 所示之「車位抵押借款書」
    已交付給許鈴敏，已非被告之物，參酌刑法第38條第2 項前
    段規定，即無需再予沒收，惟其上偽造之「張文彰」簽名、
    指印各1 枚，則仍應依刑法第219 條規定，在被告該次處罰
    之主文項下諭知沒收。
　2.被告2 次詐騙之不法所得共469 萬2 千元均未扣案，被告亦
    尚未實際償還給許鈴敏，此係其犯罪所得，應依刑法第38條
    之1 第1 項前段、第3 項規定，分別在其各次犯罪之處罰主
    文項下諭知沒收該次之犯罪所得，於全部或一部不能沒收或
    不宜執行沒收時，追徵其價額；許鈴敏並得依刑事訴訟法第
    473 條第1 項規定，於裁判確定後1 年內，向檢察官聲請發
    還已沒收之犯罪所得，或給付其變價，併此敘明。
　3.被告經宣告兩次沒收，依刑法第40條之2 第1 項規定，併執
    行之。
四、如不服本判決應於收受送達後20日內向本院提出上訴書狀，
    並應敘述具體理由。其未敘述上訴理由者，應於上訴期間屆
    滿後20日內向本院補提理由書 (均須按他造當事人之人數附
    繕本 )，「切勿逕送上級法院」。
據上論斷，應依應依刑事訴訟法第273 條之1 第1 項、第299 條
第1 項前段、第310 條之2 、第454 條第2 項，刑法第216 條、
第210 條、第339 條第1 項、第55條、第51條第5 款、第38條第
2 項前段、第38條之1 第1 項前段、第3 項、第40條之2 第1  
項、第219 條，刑法施行法第1 條之1 第1 項，判決如主文。
本案經檢察官林聰良到庭執行職務。
中    華    民    國   111    年    2     月    21    日
                  刑事第九庭法  官  陳彥宏  
以上正本證明與原本無異。
因疫情而遲誤不變期間，得向法院聲請回復原狀。
                            書記官  李文瑜
中　　華　　民　　國　　111 　年　　2 　　月　　22　　日
論罪法條：
中華民國刑法第216條
（行使偽造變造或登載不實之文書罪）
行使第 210 條至第 215 條之文書者，依偽造、變造文書或登載
不實事項或使登載不實事項之規定處斷。
中華民國刑法第210條
（偽造變造私文書罪）
偽造、變造私文書，足以生損害於公眾或他人者，處 5 年以下
有期徒刑。
中華民國刑法第339條
意圖為自己或第三人不法之所有，以詐術使人將本人或第三人之
物交付者，處五年以下有期徒刑、拘役或科或併科五十萬元以下
罰金。
以前項方法得財產上不法之利益或使第三人得之者，亦同。
前二項之未遂犯罰之。

附表：
編號 偽造之私文書名稱 偽造之署押及數量 備註 1 房屋權利讓渡書 偽造「陳東海」之簽名1枚、指印2 枚 他字卷第26頁 2 車位抵押借款書 偽造「張文彰」之簽名、指印各1枚 他字卷第7頁 

附件：
臺灣士林地方檢察署檢察官聲請簡易判決處刑書　
                                    110年度偵字第18738號
　　被　　　告　沈家偉　男　50歲（民國00年0月0日生）
　　　　　　　　　　　　住○○市○○區○○街00巷00號3樓
　　　　　　　　　　　　國民身分證統一編號：Z000000000號
上列被告因偽造文書等案件，業經偵查終結，認為宜聲請以簡易
判決處刑，茲將犯罪事實及證據並所犯法條分敘如下：　
　　　　犯罪事實
一、沈家偉明知並無邀集許鈴敏投資之真意，僅係因個人經濟困
    難，需錢週轉，而為下列犯行：（一）意圖為自己不法之所
    有，基於詐欺取財犯意，於民國108年5月30日，向許鈴敏佯
    稱：有批百達翡麗手錶6支、2克拉鑽4顆、鑽石手鍊11條之
    流當品，可各出資新臺幣（下同）260萬元，合資520萬元購
    買，再由其負責銷售等語，致許鈴敏陷於錯誤，於108年6月
    5日，前往臺北市○○區○○○路000號華南商業銀行建成分行，
    以臨櫃匯款至沈家偉所有國泰世華商業銀行三民分行帳號00
    0000000000號帳戶方式，交付260萬元予沈家偉；因沈家偉
    遲未出售流當品交付獲利，經許鈴敏催促，沈家偉即接續佯
    稱：流當品交付香港商家銷售，因店家不願歸還，在香港進
    行訴訟，需繳交保證金等語，向許鈴敏索取保證金，許鈴敏
    不疑有他，再於108年9月29日在臺北市○○區○○路0段000號露
    易莎咖啡店內，交付現金80萬予沈家偉；（二）意圖為自己
    不法之所有，基於行使偽造私文書及詐欺取財犯意，先於10
    9年8月17日，以即時通訊軟體LINE傳送偽造之日期為108年4
    月1日、出讓人為「陳東海」之房屋權利讓渡書予許鈴敏，
    假稱「自陳東海處受讓新北市○○區○○段000○00地號土地及坐
    落其上新北市○○區○○路000號18之5房屋之權利」，以取信許
    鈴敏，再於108年8月23日，在新北市○○區○○街00巷00號3樓
    住處，在車位抵押借款書之乙方欄偽簽「張文彰」之簽名、
    蓋印指紋，而偽造該車位抵押借款書，並以交付上開偽造之
    車位抵押借款書予許鈴敏方式行使，向許鈴敏佯稱：投資臺
    北市○○區○○街0號地下1樓機械停車位、半年後每月可獲取2
    萬1,000元利息等語，致許鈴敏陷於錯誤，而於108年8月13
    日在臺北市○○區○○路0段000號露易莎咖啡店內，交付現金12
    9萬2,000元予沈家偉，並足生損害於陳東海及張文彰之權益
    。嗣許鈴敏遲未收到投資利息，始知受騙。
二、案經許鈴敏告訴及臺北市政府警察局大同分局報告偵辦。
　　　  證據並所犯法條
一、前開犯罪事實，業據被告沈家偉於警詢及偵查中坦承不諱，
    核與告訴人許鈴敏於警詢及偵查中之指訴，證人陳東海、張
    文彰於偵查中之證述情節相符，並有LINE對話紀錄擷圖40張
    、借據、匯款回條聯、偽造之房屋權利讓渡書、車位抵押借
    款書及國泰世華商業銀行三民分行帳號000000000000號帳戶
    交易明細各1份在卷可憑，被告犯嫌已堪認定。
二、核被告所為，涉犯刑法第339條第1項詐欺取財罪嫌、第216
    條、第210條行使偽造私文書罪嫌。被告在車位抵押借款書
    乙方欄內，偽造「張文彰」之簽名，為偽造車位抵押借款書
    之階段行為，又偽造車位抵押借款書後復持以行使，其偽造
    文書之低度行為為行使之高度行為吸收，均不另論罪。被告
    就犯罪事實欄一（二）犯行，係以一行為同時觸犯詐欺取財
    罪及行使偽造私文書罪，為想像競合犯，請從一重論處行使
    偽造私文書罪。被告所犯犯罪事實欄一（一）詐欺取財罪及
    一（二）行使偽造私文書罪，犯意有別，行為互殊，請予以
    分論併罰之。房屋權利讓渡書、車位抵押借款書上偽造之「
    陳東海」、「張文彰」之簽名，請依刑法第219條，宣告沒
    收。被告因本案詐欺而獲取之犯罪所得，請依刑法第38條之
    1第1項規定宣告沒收，如於全部或一部不能沒收或不宜執行
    沒收時，則請依刑法第38條之1第3項規定，追徵其價額。扣
    案之物，亦請依法宣告沒收。
三、依刑事訴訟法第451條第1項聲請逕以簡易判決處刑。
　　此　　致
臺灣士林地方法院
中　　華　　民　　國　 110　　年　　10　　月　　22　　日
　　　　　　　　　　　　　　　檢　察　官  許  恭  仁
本件正本證明與原本無異
中　　華　　民　　國　 110　　年　　10　　月　　29　　日
          　　　　　　　　　　書　記　官　翁  碩  陽
所犯法條：
刑法第216條、第210條
刑法第339條第1項
中華民國刑法第210條
（偽造變造私文書罪）
偽造、變造私文書，足以生損害於公眾或他人者，處 5 年以下
有期徒刑。
中華民國刑法第216條
（行使偽造變造或登載不實之文書罪）
行使第 210 條至第 215 條之文書者，依偽造、變造文書或登載
不實事項或使登載不實事項之規定處斷。
中華民國刑法第339條
（普通詐欺罪）
意圖為自己或第三人不法之所有，以詐術使人將本人或第三人之
物交付者，處 5 年以下有期徒刑、拘役或科或併科 50 萬元以
下罰金。
以前項方法得財產上不法之利益或使第三人得之者，亦同。
前二項之未遂犯罰之。
附註事項：
本件係依刑事訴訟法簡易程序辦理，法院簡易庭得不傳喚被告、
輔佐人、告訴人、告發人等出庭即以簡易判決處刑；被告、被害
人、告訴人等對告訴乃論案件如欲聲請法院調（和）解或已達成
民事和解而要撤回告訴或對非告訴乃論案件認有受傳喚到庭陳述
意見之必要時，請即另以書狀向簡易法庭陳述或請求傳訊。